臺灣臺南地方法院刑事判決
110年度易字第501號
公  訴  人  臺灣臺南地方檢察署檢察官
被      告  翁漪綾



上列被告因業務侵占案件，經檢察官提起公訴（109年度營偵字
第1750號、110年度撤緩偵字第50號），被告於準備程序進行中
，就被訴事實為有罪之陳述，本院改行簡式審判程序審理，判決
如下：
    主  文
翁漪綾犯業務侵占罪，共參罪，各處有期徒刑陸月，如易科罰金
，均以新臺幣壹仟元折算壹日。應執行有期徒刑捌月，如易科罰
金，以新臺幣壹仟元折算壹日。緩刑貳年，緩刑期間付保護管束
，並應接受法治教育貳場次，及應給付告訴人春昱建設有限公司
新臺幣貳萬陸仟零伍拾元。
    事  實
一、翁漪綾於民國107年9月至108年5月17日間，在春昱建設有限
    公司（下稱「春昱公司」）擔任行政會計人員，負責收集公
    司單據、作帳、向客戶收取款項（包括收取及退還住戶保證
    金）及協助主管等，為從事業務之人。其於108年3月28日收
    取並保管址設臺南市○○區○○路0段000號8樓之2即「春禹三十
    三謙」公寓大廈住戶張詠翔交付春昱公司之裝潢保證金新臺
    幣（下同）5萬元；再於108年5月14日收取並保管上開公寓
    大廈7樓之3住戶李依婷交付春昱公司之裝潢保證金5萬元，
    及其他住戶計12戶交付之機車停車格保證金4200元（每戶35
    0元），竟於108年5月17日離職時，意圖為自己不法所有，
    基於侵占業務上持有之物之犯意，將上開款項取走而予以侵
    占入己。嗣因翁漪綾離職，春昱公司人員清點其經手款項單
    據，始悉上情（110年度撤緩偵字第50號）。
二、翁漪綾嗣於108年6月至109年8月24日間，在趙巡漢經營之地
    涌能源有限公司（下稱「地涌公司」）及良威技術工程有限
    公司（下稱「良威公司」）從事會計及行政工作，負責管理
    及領取公司款項，為從事業務之人。其竟意圖為自己不法所
    有，分別基於侵占業務上持有之物之犯意，㈠先於109年5月1
    8日15時許，在彰化銀行安南分行，提領良威公司帳戶內10
    萬5000元後，未匯款予廠商而將之侵占入己；㈡另於109年8
    月19日（經檢察官更正），在不詳地點，自地涌公司設於台
    灣企銀新營分行帳戶內提領2萬元後未繳回公司，反將之侵
    占入己。嗣因趙巡漢查對相關提領紀錄，始悉上情（109年
    度營偵字第1750號）。
三、案經春昱公司告訴及良威公司與地涌公司訴由臺南市政府警
    察局新營分局移送臺灣臺南地方檢察署檢察官偵查起訴。
    理  由
一、本件被告所犯為死刑、無期徒刑、最輕本刑為3年以上有期
    徒刑以外之罪，亦非屬高等法院管轄之第一審案件，其於準
    備程序進行中，先就被訴事實為有罪之陳述，經法官告知簡
    式審判程序之旨，並聽取公訴檢察官之意見後，依刑事訴訟
    法第273條之1第1項、第273條之2等規定，裁定進行簡式審
    判程序，且不受同法第159條第1項、第161條之2、第161條
    之3、第163條之1及第164條至第170條所規定證據能力認定
    及調查方式之限制，合先敘明。
二、上開犯罪事實，業據被告於本院審理時均坦承不諱，犯罪事
    實一部分，並有告訴人即春昱建設公司負責人王世勳於警詢
    、偵訊時中之指訴（偵1卷第19頁正反面、第34至35頁）、
    被告之春昱建設有限公司108年5月薪資明細表、人員基本資
    料表、考勤表（偵1卷第2至3頁、第5頁）、33謙春禹建設之
    裝潢保證金統計表1紙、收據影本2紙（偵1卷第6至8頁）、
    春雨三十三謙機車位申請表格影本（偵1卷第9頁）、告訴人
    王世勳所繪「春雨三十三謙」7樓平面圖（偵1卷第20頁）、
    LINE對話截圖（偵1卷第12頁）在卷可稽；犯罪事實二部分
    ，並有告訴人趙巡漢於警詢時之指訴、偵訊時之證述（警卷
    第11至15頁，偵5卷第17至19頁、第235至238頁）、良威公
    司彰化銀行安南分行帳號00000000000000號帳戶存摺影本（
    警卷第17至19頁）、被告之地涌能源有限公司員工資料卡影
    本、員工離職申請書影本（警卷第21至25頁）、被告自行登
    帳金額彙整表（偵5卷第119頁）、地涌能源有限公司台灣企
    銀新營分行00000000000號帳戶存摺影本（偵5卷第63至113
    頁）、地涌能源有限公司109年8月零用金出入帳明細（偵5
    卷第141至143頁）、LINE訊息擷圖照片（偵5卷第155至167
    頁）、被告109年8月24日切結書（偵5卷第189頁）附卷可憑
    ，堪認被告上開自白與事實相符，而得採信。是本案事證明
    確，被告上開犯行均堪以認定，應依法論科。
三、論罪科刑：
  ㈠被告任職於「春昱公司」擔任行政會計人員，負責收集公司
    單據、作帳、向客戶收取款項（包括收取及退還住戶保證金
    ）及協助主管等；嗣任職於「地涌公司」及「良威公司」擔
    任會計及行政人員，負責管理及領取公司款項，均為從事業
    務之人，其基於上開業務關係收取、持有、保管之款項，自
    屬其業務上所持有之物；而被告於業務持有中，以易持有為
    所有之意思，將各該款項侵占入己。是核被告就事實一、二
    ㈠㈡所為，均係犯刑法第336條第2項之業務侵占罪。
　㈡關於事實一所示犯行，被告雖先後收取住戶所繳交之裝潢保
    證金、機車停車格保證金而持有該等款項，然據被告於警詢
    、偵訊供稱：係於離職同日，予以一併取走而侵占入己等語
    （偵1卷第17頁反面、第39頁反面），係基於單一業務侵占
    之犯意而為，又僅有一個侵占之行為，應認僅構成一個業務
    侵占罪，檢察官主張構成數罪，容有誤會，附此敘明。
　㈢被告所犯上開3次業務侵占犯行間，犯意各別，行為互殊，應
    分論併罰。
  ㈣爰審酌被告未有犯罪之前科紀錄，有臺灣高等法院被告前案
    紀錄表1份在卷可憑，素行尚佳，其不思循正途賺取所需，
    竟貪圖私利，即藉由擔任告訴人春昱公司、地涌公司及良威
    公司會計行政人員，負責代公司向客戶收取、保管款項之機
    會而違犯上開業務侵占犯行，顯見其欠缺尊重他人財產權之
    法治觀念，並造成告訴人等人受有財產上之損害，所為殊無
    可取。惟念被告犯後能知坦承犯行，態度尚佳，並已匯款12
    萬5000元歸還告訴人地涌公司及良威公司，另與告訴人春昱
    公司調解成立，願分期賠償10萬4200元，並已給付部分賠償
    金，經春昱公司撤回告訴等節，有上開告訴人趙巡漢、春昱
    公司負責人王世勳之筆錄及臺南市○○區○○○○○000○○○○○00號
    調解書暨請求撤回告訴狀（偵3卷第2至3頁）、春昱公司109
    年10月6日春昱字第1091006001號函（偵4卷第13至14頁）在
    卷可參，顯見被告非無悔意，兼衡其自陳教育程度為大學畢
    業、未婚，與母親、妹妹同住，需支應家用，目前受僱從事
    畜牧業工作等一切情狀，分別量處如主文所示之刑，並定其
    應執行之刑，同時均諭知易科罰金之折算標準。
　㈤末查，被告前未曾受有期徒刑以上刑之宣告，有上開被告前
    案紀錄表在卷可佐，其因一時失慮而罹典章，惟犯後坦承犯
    行，並將所侵占告訴人地涌公司及良威公司之款項匯款歸還
    ，另與告訴人春昱公司調解成立，且已給付部分賠償金，堪
    信被告確有積極彌補損害之誠意，本院認其經此偵、審程序
    及刑之宣告之教訓，當知所警惕，信無再犯之虞，認所宣告
    之刑以暫不執行為適當，併予宣告緩刑2年，以啟自新。另
    參酌被告利用職務之便而違犯本件犯行，顯見其法治觀念有
    所欠缺，為促使被告記取教訓，強化其法治概念，使其日後
    得以尊重他人財產權利，並兼顧告訴人春昱公司之權益，認
    應依刑法第74條第2項第3款、第8款規定，於緩刑期間課予
    被告履行給付告訴人春昱公司剩餘賠償金額2萬6050元之負
    擔，及接受法治教育2場次，同時併依刑法第93條第1項第2
    款規定，諭知於緩刑期間付保護管束，俾能由觀護人予以適
    當督促，以期符合本件緩刑目的。此外，倘被告未遵循本院
    所諭知如主文所示之負擔，情節重大者，檢察官尚得依刑事
    訴訟法第476條、刑法第75條之1第1項第4款之規定，聲請撤
    銷本案緩刑之宣告，併予敘明。
　㈥本案被告所侵占春昱公司、地涌公司及良威公司之款項部分
    ，雖均屬被告之犯罪所得，惟被告已匯款歸還地涌公司及良
    威公司，故不予宣告沒收；另被告與告訴人春昱公司調解成
    立，並願分期賠償其等所生損害，且已給付部分款項，詳如
    前述，倘再諭知沒收犯罪所得並追徵其價額，恐有受重複執
    行沒收或追徵之雙重追索危險，對被告顯然過苛，故依刑法
    第38條之2第2項之規定，不再予宣告沒收，附此敘明。
四、據上論斷，依刑事訴訟法第273條之1第1項、第299條第1項
    前段，刑法第336條第2項、第41條第1項前段、第8項、第51
    條第5款、第74條第1項第1款、第2項第3款、第8款、第93條
    第1項第2款，刑法施行法第1條之1第1項，判決如主文。
本案經檢察官許華偉提起公訴，檢察官廖舒屏到庭執行職務
中　　華　　民　　國　　110 　年　　9 　　月　　9 　　日
            刑事第十四庭  法  官  蕭雅毓
以上正本證明與原本無異。
如不服本判決應於收受送達後20日內向本院提出上訴書狀，並應
敘述具體理由；其未敘述上訴理由者，應於上訴期間屆滿後20日
內向本院補提理由書（均須按他造當事人之人數附繕本）「切勿
逕送上級法院」。
                          書記官  李如茵
中　　華　　民　　國　　110 　年　　9 　　月　　9 　　日
附錄本案論罪科刑法條全文
中華民國刑法第336條
對於公務上或因公益所持有之物，犯前條第1項之罪者，處1年以
上7年以下有期徒刑，得併科15萬元以下罰金。
對於業務上所持有之物，犯前條第1項之罪者，處6月以上5年以
下有期徒刑，得併科9萬元以下罰金。
前二項之未遂犯罰之。